【裁判字號】    89,交訴,110
【裁判日期】    900110
【裁判案由】    公共危險
【裁判全文】
臺灣板橋地方法院刑事判決                        八十九年度交訴字第一一○號
    公  訴  人  臺灣板橋地方法院檢察署檢察官
    被      告  丙○○
右列被告因公共危險等案件，經檢察官提起公訴（八十九年度偵字第一○六一六號）
及移送併辦（八十九年度偵字第一九○六八號），本院判決如左：
    主  文
丙○○從事業務之人，因業務上之過失傷害人，處有期徒刑肆月；又駕駛動力交通工
具肇事，致人受傷而逃逸，處有期徒刑柒月，應執行有期徒刑拾月。
    事  實
一、丙○○係中連汽車貨股份有限公司之大貨車司機，為從事駕駛業務之人，於民國
    八十九年四月八日上午八時三十分許（起訴書誤載為上午九時五分許），駕駛牌
    照ＨＴ─五五一號營業大貨車，由臺北市士林區○○○○○道一號高速公路往北
    行駛，於同日上午九時四十五分許，途經北上一公里加六百公尺處之外側車道時
    ，欲下八堵交流道，適出口匝道堵車，原應注意車前狀況，並與前車保持隨時可
    以煞停之距離，而當時為陰天、有自然光線之上午，該路段為平坦、微濕、無缺
    陷、無障礙物之柏油路面，其意識清楚，所駕車輛之機件正常，尚無不能注意之
    情事，竟疏於注意車前方堵車，亦未保持安全距離，即貿然前駛，使暫停於同向
    正前方、由甲○○所駕駛之牌照ＦＺＺ─四三三號汽車後段遭其貨車左前側撞擊
    ，致甲○○前胸及頭部挫傷，其車內搭載之乙○○亦受有臉部撕裂傷（右眼角及
    下唇裂傷共六公分）、陳奕杰（八十五年十二月八日出生）受有疑顱骨骨折、庚○○受有頭部外傷、戊○○○受有胸部挫傷之傷害。丙○○知其肇事致人受傷後
    ，為卸免肇責，旋即下車跑往出口匝道方向逃逸，嗣於當天中午始由中連貨運公
    司基隆營業處處長丁○○陪同至內政部警政署國道公路警察局第一警察隊汐止分
    隊投案。
二、案經甲○○、庚○○、戊○○○及陳奕杰之母乙○○訴由臺灣板橋地方法院檢察
    署檢察官偵查起訴及移送併辦。
    理  由
一、右揭除有無逃逸犯意部分外之事實，迭據被告丙○○於警訊、偵查及審理中供承
    不諱，核與告訴人甲○○、庚○○、戊○○○及乙○○之指訴，目擊證人己○○
    陳稱被告肇事後下車不顧渠呼喊：「不要跑」，仍跑向匝道出口離去，暨丁○○
    陳稱丙○○肇事後返回中連貨運公司基隆營業處，於當天中午由渠陪同至汐止分
    隊投案等情相符，並有診斷證明書五紙、警製道路交通事故調查報告表、酒精濃
    度測試紙卷各一紙、基隆市警察局八十九年九月四日基警勤字第四七四九六號
    函檢附之受理各類案件紀錄表、基隆市消防局八十九年九月五日基消指字第八
    九三八三三號函檢附之為民服務登記表、照片四幀在卷可稽，足證被告前開自白
    屬實，參以被告供稱：「那天因愛睏，又未保持安全距離，所以撞到前車，我撞
    到轎車前，我當時有睡著，：：（有否過失？）有過失」、「我看到對方時已快
    接近對方車子了，：：（案發時是不是愛睏或體力不繼？）差不多，我是因愛睏
    疏於注意，發現已來不及了。：：我人意識清楚，車輛正常」（見偵查卷第十五
    頁及本院八十九年九月二十七日訊問筆錄），可見被告疏於注意車前方狀況，亦
    未保持安全距離，為本件車禍之發生原因。
二、按汽車在同一車道行駛時，除超越前車外，後車應與前車保持隨時可以煞停之距
    離；駕駛人應注意車前狀況，並隨時採取必要之安全措施，道路交通安全規則第
    九十四條第一項、第三項分別定有明文，被告駕駛汽車自應注意遵守前開規定，
    而事故發生時為陰天、有自然光線之上午，該路段為平坦、微濕、無缺陷、無障
    礙物之柏油路面，有現場照片可憑，被告自承其意識清楚，所駕車輛之機件正常
    ，即無不能注意之情事，竟疏於注意車前狀況，亦未保持與前車之安全距離肇事
    ，就本件車禍之發生即有過失，且其行為與乙○○、陳奕杰、甲○○、庚○○、
    戊○○○被撞受傷間有相當之因果關係，自應負過失罪責。
三、被告雖辯稱伊當時係為返回基隆營業處教人前來處理，非屬逃逸云云。然刑法增
    訂第一百八十五條之四，旨在促使駕駛人於肇事後能對被害人即時救護，以減少
    被害人死傷，兼維護交通安全，本件被告既自承伊於撞擊後下車經過前方受損之
    轎車時看見車內有人受傷，仍逕向匝道出口跑去（見本院八十九年九月二十七日
    訊問筆錄），顯已知其駕車肇事致人受傷，竟未送醫救護，仍棄置不顧離去，不
    論其是否跑回基隆營業處，均屬肇事逃逸；況其若真欲請人前來處理，以高速公
    路旁設置之緊急電話或向在場人借用手機連絡即可，焉會未經表明或留下姓名即
    逕棄車離去，復未返回車禍現場處理，遲至當天中午始到警局投案，參照其供稱
    ：「我車上留有皮包及行車表，：：我要離開車禍現場前未留下我姓名及電話。
    （為何離開案發現場？）我因很害怕才離開，沒有其他原因，我剛下車時沒有人
    追我，但有人叫我不要跑，應該是發財車司機（按即己○○）叫我不要跑，但我
    不敢回去。」、「我因害怕才逃走的」（見本院八十九年九月二十七日及同年十
    二月二十七日訊問筆錄），益徵被告係為卸免肇責逃逸甚明，所辯無非卸責之詞
    ，不足採信。是本件事證明確，被告右開犯行均堪認定，自應依法論科。
三、核被告所為係犯刑法第二百八十四條第二項前段之業務過失傷害罪及第一百八十
    五條之四之肇事逃逸罪，其一過失行為同時觸犯五過失傷害罪名，為想像競合犯
    ，應從同一罪名處斷，所犯二罪係構成要件互異之個別獨立行為，非一行為所同
    時觸犯，應分論併罰（司法院印「刑事法律專題研究(十七)」第三七九頁座談會意旨
    參照）；起訴書就併辦之被告於前揭時地過失傷害甲○○、庚○○、戊○○○部
    分雖未記載，然此與其過失傷害乙○○、陳奕杰部分為想像競合犯，具裁判上一
    罪之關係，本院得併予審究。茲被告無犯罪前科，有臺灣高等法院檢察署刑案資
    料簡覆表及臺灣高等法院被告前案全國前案紀錄表可考，自承伊僅與告訴人以十
    六萬元達成和解，但未履行給付；爰審酌其品行、傷害部分之過失程度及逃逸部
    分犯罪之動機、目的、手段、所生之危害，暨其坦承一部罪行，迄未賠償告訴人
    之犯後態度等一切情狀，量處如主文所示之刑，並定其應執行之刑，資以懲儆。
據上論斷，應依刑事訴訟法第二百九十九條第一項前段，刑法第一百八十五條之四、
第二百八十四條第二項前段、第五十五條、第五十一條第五款，罰金罰鍰提高標準條
例第一條前段，判決如主文。
本案經檢察官楊四猛到庭執行職務
中      華      民      國    九十      年      一      月十      日
                                      臺灣板橋地方法院交通法庭
                                          法  官  周建興
右正本證明與原本無異。
如不服本判決，應於判決送達後十日內，向本院提出上訴狀。
                                          書記官  許清秋
中      華      民      國    九十      年      一      月      十五    日
刑法第二百八十四條
因過失傷害人者，處六月以下有期徒刑、拘役或五百元以下罰金。致重傷者，處一年
以下有期徒刑、拘役或五百元下罰金。
從事業務之人，因業務上之過失傷害人者，處一年以下有期徒刑、拘役或一千元以下
罰金。致重傷者，處三年以下有期徒刑、拘役或二千元以下罰金。


司法院資訊處製作；財團法人民間司法改革基金會備份。
